【裁判字號】    90,上訴,1322
【裁判日期】    901106
【裁判案由】    違反勞工安全衛生法等
【裁判全文】
臺灣高等法院臺南分院刑事判決            九十年度上訴字第一三二二號      Ｇ
      上  訴  人  臺灣臺南地方法院檢察署檢察官
      被      告  德寶營造股份有限公司
      代  表  人  乙  ○  ○
      被      告  甲  ○  ○
      共      同
      選任辯護人  黃  順  天
右上訴人因被告等違反勞工安全衛生法等案件，不服臺灣臺南地方法院九十1年度訴
字第七四六號中華民國九十年八月三日第一審判決（起訴案號：臺灣臺南地方法院檢
察署年度偵字第五八二七號），提起上訴，本院判決如左：
      主      文
上訴駁回。
      理      由
一、公訴意旨略以：被告甲○○係被告德寶營造股份有限公司（下稱德寶公司）之工
    作場所負責人，為執行業務之人，應注意並能注意安全設施，防止危險之發生，
    且並無不能注意之情形，竟疏未注意，於前開職業災害發生，就高度二公尺以上
    之高處作業、未使勞工確實配帶安全帽及安全帶等防止危害之必要安全衛生設備
    ，致該電梯間施工架不穩定而倒塌，造成勞工蔡鴻森、涂再益、陳楊玉隨等三人
    頭胸頸腹背部壓砸傷合併骨折、多發性損傷，送醫不治死亡，因認被告甲○○涉
    犯刑法第二百七十六條第二項罪嫌、勞工安全衛生法第三十一條第一項罪嫌，被
    告德寶公司為法人，涉犯勞工安全衛生法第三十一條第二項罪嫌等語。
二、公訴人認被告甲○○涉犯過失致死罪嫌及違反勞工安全衛生法第三 十一條第一
    項罪嫌，另認被告德寶公司為法人，涉犯勞工安全衛生法第三十一條第二項罪嫌
    ，係以行政院勞工委員會南區勞動檢查所八十九南檢營字第七八七○號函及職業
    災害檢查報告書附卷可稽等由為主要論據。
三、按犯罪事實應依證據認定之，無證據不得推定其犯罪事實；又不能證明被告犯罪
    者，應諭知無罪之判決；刑事訴訟法第一百五十四條、第三百零一條第一項分別
    定有明文。又犯罪事實之認定，應憑真實之證據，倘證據是否真實尚欠明確，自
    難以擬制推測之方法，為其判斷之基礎；而認定犯罪事實之證據係指足以認定被
    告確有犯罪行為之積極證據而言，該項證據自須適合於被告犯罪事實之認定，始
    得採為斷罪資料，最高法院著有五十三年台上字第六五六號、二十九年上字第三
    一０五號判例足循。且刑事訴訟上證明之資料，無論其為直接或間接證據，均須
    達於通常一般之人均不致有所懷疑，而得確信其為真實之程度，始得據為有罪之
    認定，若其關於被告是否犯罪之證明未能達此程度，而有合理懷疑之存在，致使
    無從形成有罪之確信，根據「罪證有疑，利於被告」之證據法則，即不得遽為不
    利被告之認定，此有最高法院七十六年台上字第四九八六號判例可稽。
四、被告甲○○堅詞否認有何過失致死及違反勞工安全衛生法之犯行，並辯稱：我公
    司於鴻德工程行承攬粉刷工程，即依規定舉辦勞工教育講習會、勞工安全協調會
    ，沈欽德均有到場，且有具領安全帽及安全索，另公訴人認伊為求粉刷方便，要
    求該電梯間施工架搭設須離牆壁三十至三十五公分，亦為本件職業災害原因之一
    ，惟勞委會職業災害檢查報告書內並未認此係施工架倒榻之因素，伊及其公司應
    無過失責任等語。經查，被告沈欽德於原審審理時供稱有參加德寶公司舉辦之勞
    工教育講習會、勞工安全協調會，並具領安全帽及安全索等情，互參卷附德寶公
    司會議紀錄、講習會紀錄、施工安全索領用表、施工安全帽領用表，及卷附行政
    院勞工委員會南區勞動檢查所八十九南檢營字第七八七○號函及職業災害檢查報
    告書九、乙、（五）略載對於高度二公尺以上之高處作業，應使勞工確實配帶安
    全帽及安全帶係應由鴻德工程行辦理，而該報告書七、災害原因分析內亦無載述
    電梯間施工架搭設離牆壁三十至三十五公分，為本件職業災害原因之一，綜上所
    述，本件被告德寶公司、甲○○對於前開職業災害致勞工蔡鴻森、涂再益、陳楊
    玉隨發生死亡並不可歸責。是被告等上開所辯尚非顯違常情，洵堪採信。此外，
    復查無其他積極證據足以證明被告二人涉有何犯行，揆諸前揭說明，原審因予諭
    知被告無罪。本院經核原判決認事用法，俱無不合。檢察官上訴意旨執此指摘原
    判決不當，為無理由，應予駁回。又被告德寶公司經合法傳喚無正當理由不到庭
    ，爰不待其陳述逕行判決。
據上論斷，應依刑事訴訟法第三百六十八條、第三百七十一條，判決如主文。
本案經檢察官王碧霞到庭執行職務。
中    華    民    國      九十      年      十一      月        六      日
                                  臺灣高等法院臺南分院刑事第一庭
                                      審判長法官  鄭    文    肅
                                            法官  黃    三    哲
                                            法官  王    浦    傑
右正本證明與原本無異。
如不服本判決，應於判決送達後十日內向本院提出上訴狀，其未敘述理由者並應於提
出上訴狀後十日內向本院補提理由書（應附繕本)。
          法院書記官  蔡    振    豐
中    華    民    國      九十      年      十一      月        八      日


司法院資訊處製作；財團法人民間司法改革基金會備份。
